臺灣高等法院高雄分院民事裁定
111年度訴聲字第2號
聲  請  人  薛國良  
代  理  人  駱怡雯律師
相  對  人  薛國利  
上列聲請人因與相對人間確認買賣關係不存在再審之訴事件（本
院民國111年度重再字第2號），聲請人聲請許可為訴訟繫屬事實
登記，本院裁定如下：
    主  文
聲請駁回。
    理  由
一、聲請意旨略以：聲請人主張坐落高雄市○○區○○段○○段000○00000地號土地（權利範圍全部），及其上同段2510建號建物（門牌號碼：高雄市○○區○○路0000號、權利範圍全部，合稱系爭房地），於民國98年9月11日，以買賣為原因所為所有權移轉登記應屬有效存在，聲請人確為系爭房地之所有權人，就本院109年度重上字第156號判決（下稱原確定判決）及最高法院111年度台上字第282號裁定，主張有民事訴訟法第496條第1項第13款之再審事由，提起再審之訴，現由本院111年度重再字第2號審理中，爰依民事訴訟法第254條第5項規定，聲請許可為訴訟繫屬事實之登記云云。
二、按訴訟標的基於物權關係，且其權利或標的物之取得、設定
    、喪失或變更，依法應登記者，於事實審言詞辯論終結前，
    原告得聲請受訴法院以裁定許可為訴訟繫屬事實之登記。為
    民事訴訟法第254條第5項所明定，且於第二審程序及再審程
    序亦有準用，同法第463條、第505條定有明文。又前開第25
    4條第5項規定於106年6月14日修正之立法理由為：藉由將訴
    訟繫屬事實予以登記之公示方法，使第三人知悉訟爭情事，
    俾阻却其因信賴登記而善意取得，及避免確定判決效力所及
    之第三人受不測之損害。其所定得聲請發給已起訴證明之當
    事人，係指原告；其訴訟標的宜限於基於物權關係者，以免
    過度影響被告及第三人之權益。又辦理訴訟繫屬事實登記之
    標的，除為訴訟標的之權利外，或有需就其請求標的物為登
    記之情形。而是否許可為登記，對兩造權益有相當影響，法
    院應為較縝密之審查，以裁定為准駁；其審查範圍及於事實
    認定，並得酌定擔保，自僅得於事實審言詞辯論終結前為聲
    請。準此，原告於起訴後，得依民事訴訟法第254條第5項規
    定，聲請受訴法院以裁定許可為訴訟繫屬事實之登記，並不
    包括最後事實審言詞辯論終結，經判決確定後，原告（即債
    權人）或被告（即債務人）對之提起再審之訴之情形在內。
三、經查：
（一）相對人前主張其就系爭房地與聲請人並未成立買賣合意，
      復未承認訴外人薛丁仁無權代理出售系爭房地之行為，而
      聲請人明知相對人未授權薛丁仁出售系爭房地，而無民法
      第169條之適用，是請求確認兩造間就系爭房地所為之買
      賣債權關係及所有權移轉登記之物權關係均不存在，並請
      求聲請人將系爭房地所有權移轉登記予以塗銷，經原確定
      判決判決相對人勝訴，聲請人不服提起上訴，經最高法院
      於110年11月10日以111年度台上字第282號裁定駁回上訴
      確定等情，業經本院調取前開卷宗核閱屬實，堪以認定。
（二）兩造間就系爭房地所有權之爭議，聲請人為該原確定判決之被告即債務人，並非原告即債權人，無從聲請許可為訴訟繫屬事實登記；且該爭議業經判決確定在案，最後事實審言詞辯論已為終結，聲請人雖就原確定判決向本院提起再審之訴（即本院111年度重再字第2號），參照前開說明，仍不得再依民事訴訟法第254條第5項規定聲請許可為訴訟繫屬事實之登記。況按得提起再審之訴之原因，於民事訴訟法第496條第1項列舉者，計有13款，而各該款所定之再審原因，在法律上均為分別獨立之形成權，此項形成權即為再審之訴訟標的（最高法院77年度台上字第4號判決意旨參照）。準此，聲請人所提再審之訴之訴訟標的為民事訴訟法第496條第1項第13款再審事由，非基於物權關係，亦與民事訴訟法第254條第5項規定之要件不符。從而，聲請人之聲請於法無據，應予駁回。
四、本件聲請為無理由，爰裁定如主文。
中　　華　　民　　國　　111  　年　　5 　 月　　24　　日
                           民事第一庭    
                                審判長法  官  謝靜雯
                                      法  官  劉傑民
                                      法  官  邱泰錄
以上正本證明與原本無異。
如不服本裁定應於送達後10日內向本院提出抗告狀（須按他造當
事人之人數附繕本），並繳納抗告費新臺幣1,000元。
中　　華　　民　　國　　111 　年　　5 　　月　　24　　日
                                      書記官  林芊蕙